【裁判字號】    97,裁,1509
【裁判日期】    970227
【裁判案由】    遺產稅
【裁判全文】
最  高  行  政  法  院  裁  定
                                     97年度裁字第01509號
上  訴  人  甲○○
                          送達代收人乙○○
                          東路3段188號2樓
被 上訴 人  財政部臺灣省北區國稅局
代  表  人  陳文宗
上列當事人間遺產稅事件，上訴人對於中華民國96年11月29日臺
北高等行政法院95年度訴字第2750號判決，提起上訴，本院裁定
如下：
    主  文
上訴駁回。
上訴審訴訟費用由上訴人負擔。
    理  由
一、按對於高等行政法院判決之上訴，非以其違背法令為理由，
    不得為之，行政訴訟法第242條定有明文。同法第243條第1
    項規定，判決不適用法規或適用不當者，為違背法令；而判
    決有第243條第2項所列各款情形之一者，其判決當然違背法
    令。又提起上訴，應以上訴狀表明上訴理由並應添具關於上
    訴理由之必要證據，復為同法第244條第1項第4款及第2項所
    明定。準此，當事人提起上訴，如以原審判決有行政訴訟法
    第243條第1項不適用法規或適用不當為理由時，其上訴狀應
    有具體之指摘，並揭示該法規之條項或其內容；如以原審判
    決有第243條第2項所列各款情形之當然違背法令為理由時，
    其上訴狀應揭示合於該款之事實。如上訴狀未依此項方法表
    明，即難認為已對原審判決之違背法令有具體之指摘，其上
    訴自難認為合法。
二、本件上訴人對於臺北高等行政法院判決上訴，略以：被上訴
    人課徵本件遺產稅未盡舉證之責，未調查清楚即予課稅，其
    違法在先，上訴人已於復查、訴願、行政訴訟主張被繼承人
    死亡前2年內贈與配偶之金額錯誤，已履行程序在先，至於
    行政救濟過程，加強證據力在後，故計算錯誤之新臺幣（下
    同）350,000元，係屬上訴人、被上訴人於原查、復查、訴
    願未發覺而已，原審未予斟酌，誤以為上訴人未履行程序在
    先而予以判決，有判決不適用法規及適用不當之違法。又被
    繼承人之資金轉帳至配偶吳黃秀蘭，其中頗多用於被繼承人
    長期臥病之支出，已提供80萬元之憑證，被上訴人卻未予扣
    除；又被上訴人認定上訴人及其他繼承人有借予被上訴人7,
    000,000元之事實，卻未自遺產中扣除；且由被上訴人所列
    本件遺產稅資金流程總表，可證被繼承人之資金來源中，頗
    多為繼承人或其配偶匯給被繼承人，就此有利於上訴人部分
    ，被上訴人未予採信，有違行政程序法第9條規定，原審就
    上開主張均未予審酌，亦未就不採上訴人主張之理由加以說
    明，有判決不備理由之違法。再者，被上訴人以戶籍異動的
    舉證，說明無長期共居之事實，並不充分。由相關事證觀之
    ，上訴人與被繼承人有同財共居之事實甚為明顯。又公債基
    金係為方便集中管理，而集中於被繼承人名下掛名處理，實
    則其資金係由上訴人與其他繼承人所有，被上訴人稱公債係
    被繼承人所有，顯與事實不合。另存入蘇財利帳戶之3,000,
    000元部分，係因蘇財利、李寶珠2人之前曾委託被繼承人代
    為買賣股票，於被繼承人死亡時，方自吳黃秀蘭之帳戶將其
    所剩股票價額予以計算返還云云。經核上訴人之上開理由，
    無非係對原審取捨證據、認定事實之職權行使事項，任意指
    摘原判決不當，或對原審已詳予論駁之理由，泛言原判決有
    不適用法規、適用不當或不備理由之違法，而未具體表明原
    判決究有如何不適用法規或適用不當，或有如何違背司法院
    解釋或本院判例，及合於行政訴訟法第243條第2項所列各款
    之情形，難認為已對原判決之違背法令有具體之指摘。依首
    揭規定及說明，其上訴自不合法，應予駁回。
三、依行政訴訟法第249條第1項前段、第104條、民事訴訟法第
    95條、第78條，裁定如主文。
中    華    民    國    97    年    2     月    27    日
                    最高行政法院第四庭
                        審判長法官  鍾  耀  光
                              法官  林  樹  埔
                              法官  姜  仁  脩
                              法官  王  德  麟
                              法官  黃  清  光
以  上  正  本  證  明  與  原  本  無  異
中    華    民    國    97    年    2     月    27    日
                              書記官  王  史  民


司法院資訊處製作；財團法人民間司法改革基金會備份。
